臺灣臺北地方法院民事簡易判決
110年度北簡字第20177號
原      告  旭富運動事業有限公司

法定代理人  呂宇晟  
訴訟代理人  曾威凱律師
被      告  台灣萬事達金流股份有限公司

法定代理人  胡世均
訴訟代理人  許雅鈞
            李奕伽
上列當事人間返還不當得利事件，本院於民國111年5月9日言詞
辯論終結，判決如下：
    主      文
被告應給付原告新臺幣200,000元，及自民國110年10月10日起至
清償日止，按年息5%計算之利息。
原告其餘之訴駁回。
訴訟費用新臺幣2,100元由被告負擔。
本判決原告勝訴部分得假執行。但被告如以新臺幣200,000元為
原告預供擔保，得免為假執行。
原告其餘假執行之聲請駁回。
    事實及理由
一、原告主張：伊與被告於民國108年8月21日簽訂「GomyPlus金
    流服務合約書」（分為主契約、附約及會員合約，下稱系爭
    合約），約定由被告提供金流平台服務，伊則需給付服務費
    ，並於107年5月3日依約匯款新臺幣（下同）20萬元作為保
    證金。嗣110年3月間伊以手機通訊軟體通知被告終止系爭合
    約，並寄還相關設備及保證金退款申請書，被告核對確認後
    收受，雙方已合意終止系爭合約，惟被告堅持無故扣留保證
    金20萬元，屢催未獲置理；終止合約前伊久未使用被告提供
    之信用卡服務，被告可輕易查詢是否有消費者交易需以保證
    金作為賠償責任擔保，伊於合約期間既無違約情事，被告並
    無扣留保證金之法律上原因，為此依系爭合約、不當得利法
    律關係提起本訴等語。並聲明：㈠被告應給付原告20萬元，
    及自起訴狀繕本送達翌日起至清償日，按年息5%計算之利息
    。㈡願供擔保請准宣告假執行。
二、被告則以：原告未依系爭合約主契約第5條第1項於1個月前
    通知被告，系爭合約並未解除仍有效存在；又原告於手機對
    話僅表示退還機器及機器保證金，退款申請書亦未勾選，並
    無合意終止情形；另原告於合約期間使用訴外人藍新科技股
    份有限公司（下稱藍新公司）第三方支付金流服務，違反「
    增補契約暨申請內容」（下稱增補契約）第3條第1項約定，
    依同條第3項約定應賠付伊50萬元，主張以此50萬元債權與
    原告請求保證金20萬元抵銷，伊無需返還20萬元等語，資為
    抗辯。並聲明：㈠原告之訴駁回。㈡如受不利判決，願供擔保
    請准宣告免為假執行。
三、本院之判斷：
　  原告主張兩造簽訂之系爭合約業經合意終止，請求被告返還
    保證金，被告則抗辯系爭合約並未終止，且原告有違約情事
    ，並以前揭情詞置辯，茲將本件重要爭點說明如下：
　㈠系爭合約是否合法終止？
　1.依系爭合約主契約第5條第1項約定：「甲方（按即原告）欲
    提前終止合約者，應以書面方式於1個月前通知乙方（按即
    被告），經乙方確認甲方無違約事由者，始得終止合約」、
    第11條第1項、第3項約定：「1.為擔保甲方特約商店之履約
    及損害賠償責任，甲方同意提撥如合約中記載之保證金，提
    供乙方保存於信託帳戶或指定之帳戶。3.甲方提供於信託帳
    戶或指定帳戶中之保證金，於合約屆滿日、終止日起6個月
    內或最長540天內，甲方不得請求乙方返還。」。另按當事
    人之任何一方，得隨時終止委任契約，民法第549條第1項定
    有明文。
  2.經核系爭合約之附約：銀行信託價金會員合約，關於GomyPl
    us線上金流服務第1條第5項約定：「為保障網路交易安全，
    貴方同意使用GomyPlus平台服務，並授權GomyPlus平台服務
    作為代理買賣雙方交易貨款收付及其交易貨款百分百信託，
    開立信託帳戶，委任GomyPlus平台服務代為信託交易價金，
    該受託信託財產專戶帳內不論任何名義開戶，但帳戶內之網
    路交易價金所有權仍屬買賣雙方，GomyPlus平台服務對委任
    信託帳戶內之交易價金負有代收轉付及保管之責。」、第6
    條服務費用、委任報酬及相關費用之負擔之約定（見本院卷
    第161、165頁），可知被告提供GomyPlus平台，原告加入會
    員後，其與消費者得透過該平台將交易價金以線上刷卡、We
    bATM、超商付款、虛擬帳戶、貨到付款方式進行付款，被告
    負責代收轉付及保管交易價金，原告則需給付服務費用予被
    告，系爭合約之定性，與委任契約特性較為類似，自應適用
    委任契約之規定。
　3.依卷附原告公司負責人呂宇晟與被告公司業務經理胡襗洋（
    Tank）間手機對話紀錄（見本院卷第43-57頁、67頁），胡
    襗洋稱：「申請書寫好連同機器一起寄回來給我 把押金退
    一退」，並寄送萬事達店家自行拆除刷卡機手冊予呂宇晟，
    呂宇晟於110年3月9日將送貨單拍照截圖告知胡襗洋，並質
    問何時起算退款押金日期，並稱：「20萬元是沒多少啦」，
    胡襗洋則稱：「不會有人故意拖你這一點點錢 就算要退也
    要按規定180-540天」、「才20萬 兩個月也才六十天而已」
    等語，並有原告公司負責人呂宇晟填寫之退款申請書可憑（
    見本院卷第59頁），可認原告已明確表達終止系爭合約之意
    思，胡襗洋亦明確知悉原告係要取回金流合約保證金20萬元
    之意思，依系爭合約主契約第5條第1項約定終止合約應以書
    面1個月前通知，原告公司負責人呂宇晟於110年3月9日將送
    貨單拍照截圖通知，至遲於1個月後即110年4月9日系爭合約
    發生終止效力。被告辯稱原告僅終止MPOS-V3合約，並未終
    止金流合約云云，依退款申請書原告公司負責人雖未就退款
    項目進行勾選，然以上開手機對話紀錄，明確提及20萬元、
    退款保留180-540天等語，顯然對於原告終止全部合約之意
    思，心知肚明，被告前揭所辯，尚難憑採。
　㈡原告請求返還保證金20萬元，有無理由？　
　　依系爭合約第11條第1項、第3項約定，合約終止日起6個月
    內或最長540天內，原告不得請求返還保證金，佐以上開對
    話紀錄原告提及「生意差到 不用開發票」，可認原告已長
    期未使用被告提供之信用卡刷卡服務，上開保證金保留6個
    月至540天之目的在於擔保原告履約及損害賠償責任，被告
    明知原告已終止系爭合約，卻怠於進行確認、結算，繼續無
    限期扣留保證金，顯然與系爭合約第11條第3項約定相違背
    ，亦顯失公平。依上，本院認自110年4月9日終止合約效力
    發生日，起算6個月即110年10月9日後，被告依約即有返還
    保證金20萬元之義務，被告迄今仍未返還，則原告依系爭合
    約第11條請求被告返還保證金20萬元，即自110年10月10日
    起至清償日止，按年息5%計算之利息，即屬有據。原告請求
    自起訴狀繕本送達翌日起算遲延利息，因尚未滿系爭合約約
    定之6個月，此部分利息請求尚非有據。
　㈢被告抗辯原告有違約情事，主張以原告應賠付之50萬元抵銷
    ，有無理由？
　　被告抗辯原告於合約期間使用訴外人藍新公司第三方支付金
    流服務，違反增補契約第3條第1項約定，依同條第3項約定
    應賠付伊50萬元云云，固提出增補契約暨申請內容、網頁截
    圖為證（見本院卷第169、193頁），此為原告所否認。本院
    依被告聲請函詢藍新公司，依該公司函覆：「因本公司之代
    收付平台係採線上註冊機制，使用者於同意服務條款，並經
    本公司審核通過，即可開始以會員身分使用本公司之代收付
    服務，故無紙本契約可提供」，並提供會員註冊資料供參（
    見本院卷第205-207頁），依上開註冊資料可知，原告公司
    係於107年3月13日進行線上註冊，遠早於兩造簽訂系爭合約
    之108年8月21日，被告既未舉證原告有何「於專案綁約期間
    與其他金流公司合作同類型之服務系統」之情事，自難單以
    原告先前曾線上註冊藍新公司平台，即遽認原告有違約情事
    ；況且增補契約第3條第3項關於「專案綁約期間不得解約或
    與其他金融機構或金流公司合作同類型之服務系統，若違反
    應賠付50萬元，並放棄先訴抗辯權」之定型化契約條款，係
    使原告預先拋棄權利或限制其行使權利，對原告而言顯有有
    重大不利益，按其情形顯失公平，原告雖為公司法人，然屬
    中小企業，因無足夠資力、信用，為節省信用查核時間，方
    使用被告提供之代收轉付平台，被告公司既未受金管會以金
    融特許行業進行監管，亦無特許執照，卻與銀行收單機構簽
    約合作，成為收單機構之特約商店，進而提供與原告交易之
    消費者使用信用卡付款選項，其對原告課與不得使用其他金
    融機構或金流公司代收轉付服務之契約義務，限制其行使權
    利，並非可取，併予說明。
四、綜上，原告依系爭合約請求被告給付20萬元，及自110年10
    月10日起至清償日止，按年息5%計算之利息，為有理由，應
    予准許，逾此範圍之請求，尚屬無據，應予駁回。本件既依
    系爭合約為原告勝訴判決，原告另依民法第179條規定請求
    擇一為有利判決，即不再論究。
五、本件判決基礎已臻明確，兩造其餘攻擊防禦方法，核不影響
    判決結果，爰不予逐一論述。
六、本件係適用簡易程序所為判決，就被告敗訴部分，爰依職權
    宣告假執行，併依聲請，諭知被告得供擔保而免為假執行。
    至原告敗訴部分，其假執行之聲請失所附麗，併予駁回。
七、訴訟費用負擔之依據：民事訴訟法第79條。依職權確定訴訟
    費用額為2,100元（第一審裁判費），由被告負擔。
中　　華　　民　　國　　111 　年　　5 　　月　　27　　日
                  臺北簡易庭  法  官　張瓊華
以上正本係照原本作成。
如不服本判決，應於判決送達後20日內向本庭（臺北市○○區○○○
路0段000巷0號）提出上訴狀。如委任律師提起上訴者，應一併
繳納上訴審裁判費。
中　　華　　民　　國　　111 　年　　5 　　月　　27　　日
                              書記官  賴敏慧